臺灣高雄地方法院刑事判決　　　　　　　93年度訴字第3050號
公　訴　人　臺灣高雄地方法院檢察署檢察官
被　　　告　丙○○　男　20歲.
選任辯護人　周村來律師
　　　　　　周元培律師
　　　　　　劉家榮律師
被　　　告　甲○○　男　18歲.
選任辯護人　林富美律師
上列被告等因強盜等案件，經檢察官提起公訴（93年度偵字第21
422號），本院判決如下：
    主  文
丙○○共同意圖為自己不法之所有，攜帶兇器，以強暴、脅迫至
使不能抗拒，而取他人之物，處有期徒刑柒年肆月。扣案之安全
帽貳頂、口罩貳個、玩具手槍壹枝（含彈匣壹個）、玩具金屬彈
殼壹個，均沒收。
甲○○共同意圖為自己不法之所有，攜帶兇器，以強暴、脅迫至
使不能抗拒，而取他人之物，處有期徒刑柒年肆月。扣案之安全
帽貳頂、口罩貳個、玩具手槍壹枝（含彈匣壹個）、玩具金屬彈
殼壹個及未扣案之扳手壹支，均沒收。
    事  實
一、甲○○因欠錢花用，竟意圖為自己不法之所有，先於民國93
    年10月22日下午3時許，在高雄縣鳳山市○○○路112巷1之1
    號前，持其所有客觀上具有危險性可供兇器使用之鐵製開口
    扳手1支，竊取戊○○所有之車牌號碼HTT-437號重型機車之
    車牌1面，得手後，甲○○向丙○○提議行搶，2人遂共同基
    於意圖為自己不法所有之犯意聯絡，先由甲○○於同年月24
    日晚上11時許，在高雄縣林園鄉○○村○○○路83巷13弄15
    號之住處，將前開竊得之車牌，換掛於其以分期付款方式購
    買並登記於惠群車業商行名下之車牌號碼L95-023號重型機
    車上，再由甲○○騎乘該車後載丙○○，均戴口罩1個及安
    全帽1頂，並由甲○○攜帶向不詳姓名綽號「偉仔」之友人
    （下稱「偉仔」）所借得客觀上具有危險性可供兇器使用之
    電擊棒1支，及由丙○○攜帶其在高雄市六合夜市所購得客
    觀上無法立即分辨真偽且具有危險性可供兇器使用之金屬玩
    具手槍1枝（含彈匣1個，內裝玩具金屬彈殼1個），放入機
    車坐墊下方置物箱內，嗣於同年月25日凌晨0時30分許，2人
    騎車行經高雄縣大寮鄉○○村○○路○段121巷口之「阿隆
    檳榔攤」時，見該檳榔攤內僅有女店員庚○○1人，在騎車
    繞行2、3圈之後，認有機可趁即停車在旁，取出上開電擊棒
    及玩具手槍衝入該檳榔攤內，由甲○○以持上開電擊棒從背
    後抵住因受到驚嚇而蹲在地上之庚○○頸部，恫稱：錢拿出
    來，不然要你死等語之強暴方式，及由丙○○以持上開玩具
    手槍在旁之脅迫方式，至使庚○○不能抗拒，而由丙○○打
    開該檳榔攤櫃台之抽屜，強行取走現金新臺幣（下同）1850
    元（含500元鈔票3張、100元鈔票1張、50元硬幣5枚）、峰
    牌香菸9包、估價單1張等物，得手後，丙○○又詢問庚○○
    千元鈔票藏放在何處等語，庚○○回答當晚尚未收到千元大
    鈔等語，甲○○、丙○○乃匆忙逃離該檳榔攤，適該檳榔攤
    負責人辛○○駕車抵達該檳榔攤外，庚○○見狀大喊搶劫，
    甲○○立即棄車逃逸，並將上開電擊棒及所戴口罩1個、安
    全帽1頂沿路丟棄在高雄縣大寮鄉○○村○○路○段175號旁
    空地，辛○○則下車追趕丙○○，丙○○在逃跑時不慎跌倒
    ，其強盜所得贓物峰牌香菸9包及所穿著之布鞋均掉落地面
    ，詎其起身後，為脫免逮捕竟轉身持上開玩具手槍比向辛○○，以此脅迫方式致辛○○心生畏懼，因而停止追趕，轉頭
    將甲○○、丙○○停在該檳榔攤旁機車之鑰匙取下，並往該
    檳榔攤內跑，丙○○則赤腳繼續逃逸，適巡邏員警經過現場
    ，辛○○即攔下員警告知上情，警方始在該檳榔攤後方距離
    約20公尺處之空地逮捕丙○○，當場查扣其犯案工具安全帽
    1頂、口罩1個、玩具手槍1枝（含彈匣1個，內裝玩具金屬彈
    殼1個），及強盜所得贓物現金1850元（含500元鈔票3張、1
    00元鈔票1張、50元硬幣5枚）、估價單1張等物，另在該檳
    榔攤周圍地上起出其強盜所得贓物峰牌香菸9包，及在甲○○、丙○○所騎乘之機車上扣得戊○○失竊之車牌號碼HTT-
    437號機車車牌1面。嗣於同日上午6時10分許，經丙○○帶
    同警方至前開甲○○之住處，將甲○○逕行拘提到案後，再
    經甲○○帶同警方至高雄縣大寮鄉○○村○○路○段175號
    旁空地起出其犯案工具安全帽1頂、口罩1個及電擊棒1支等
    物。
二、案經高雄縣警察局林園分局報告臺灣高雄地方法院檢察署檢
    察官偵查起訴。
    理  由
壹、程序方面（本案證據能力之認定）：
一、被告丙○○具狀且於94年1月4日本院準備程序中抗辯：其為
    警逮捕後，在移送臺灣高雄地方法院檢察署前，曾在林園分
    局昭明派出所內服務台處，遭該派出所晚班主管從凌晨1時
    至4時許，以黑色塑膠管毆打雙腳腳底刑求，被害人庚○○
    、辛○○及值班警員均有目睹上情，之後警員始對其製作警
    詢筆錄，並通知家人到場，其母親及伯母到場後亦知悉上情
    ，故警詢中部分陳述非出於自由意志；而內勤檢察官偵訊時
    ，因疲倦且害怕再被警察借提刑求，始依照警詢筆錄內容陳
    述乙節。被告2人之辯護人並主張被告丙○○之警詢筆錄受
    到警員刑求，為非任意性之自白，應無證據能力；而被告丙○○於93年10月25日內勤檢察官訊問之偵訊筆錄，係疲勞訊
    問，且依毒樹果實原則，亦無證據能力云云。經查：
(一)、按被告之自白，非出於強暴、脅迫、利誘、詐欺、疲勞訊問
    、違法羈押或其他不當方法，且與事實相符者，得為證據，
    刑事訴訟法第156第1項定有明文。又按被告以外之人（包括
    證人、鑑定人、告訴人、被害人及共同被告等）非出於任意
    性之陳述，其供述亦無證據能力（最高法院20年度上字第16
    40號判例意旨參照）。
(二)、被告丙○○抗辯其於警詢中之自白係出於不正之方法取得，
    為非任意性，經本院調查結果如下：
、依臺灣高雄看守所94年1月24日高所正衛字第0949000046號
    函所檢送被告丙○○入所前患病受傷經過自述登記簿、健康
    檢查表影本之記載，及該所94年3月25日高所正衛字第09490
    00513號函覆本院之內容，固可得知被告丙○○入所時自述
    其在93年10月25日凌晨1時在昭明派出所遭主管警員用腳鍊
    及手銬銬起來用水管鞭打雙腳腳底乙情，經該所管理員依其
    自述觀察其現況後在自述登記簿上登載其目前現況良好、腳
    底腫等語，而於被告丙○○入所隔日完成填報之健康檢查表
    ，關於被告丙○○胸部、四肢、視力、聽力、精神狀態之健
    康診斷均為正常。
、證人庚○○於94年3月10日本院審理中證稱：當天被害之後
    ，辛○○載我去昭明派出所作筆錄，於10月25日1點10分開
    始作筆錄，大約3點離開派出所，當時有幾位警官在場，我
    有看到丙○○被銬在牆上坐在地上，從我作筆錄到離開，丙○○一直被銬在地上，沒有看到派出所內有無員警對丙○○
    有何言語或身體動作，好像有聽到他叫的很大聲，但是想不
    起來是講話還是被打在叫的聲音，他叫的時候，有警員在他
    身邊，沒有注意到派出所內是否有1條黑色塑膠管，我作筆
    錄時，辛○○也在作筆錄，是我先作筆錄，我做完筆錄後有
    等一下辛○○，並且一起離開，後來早上下班以後我再去作
    筆錄，從第1次做完筆錄離開到第2次去作筆錄，中間大約隔
    4、5小時，兩次看到丙○○都銬在同1個地方，我第2次做完
    筆錄時，丙○○還沒開始作筆錄等語；另於同年4月4日本院
    審理中證稱：歹徒逃跑時有1個人撞到我們的垃圾桶跌倒，
    鞋子掉了等語。
、證人辛○○於94年3月10日本院審理中證稱：我跟庚○○一
    起去昭明派出所，我看到丙○○被銬住坐在中間地上，我不
    知道丙○○有無被警員罵或施暴，是庚○○先作筆錄，我才
    進去作筆錄，看不清楚丙○○在做何事，記不清楚丙○○有
    無大、小聲，也沒有注意到我做完筆錄後，丙○○是否有向
    我求救，第2次去作筆錄時，沒有看到丙○○，在派出所沒
    有看到水管等語；另於同年4月4日本院審理中證稱：案發時
    ，我剛好要去收錢，小姐說搶劫，我下車追趕丙○○，丙○○才跌倒，追了約10幾公尺，丙○○好像沒有穿鞋子，後來
    他拿槍出來，我就掉頭，剛好巡邏警車經過，我攔下警察說
    搶劫，警察就追趕丙○○，檳榔攤外面有鋪水泥，但已經被
    車子壓壞，所以有大的碎石頭在路上，跑的時候會摔倒，如
    果赤腳跑應該會擦傷等語。
、證人即昭明派出所副主管丁○○於94年3月10日本院審理中
    證稱：當天主管即派出所所長輪休，沒有進派出所，我是代
    理主管，其他員警稱呼我為副座，案發時，無線電通報，我
    有趕到現場支援，並從現場押解丙○○到派出所，丙○○從
    93年10月25日凌晨12點50分就在派出所，我當時有在場，大
    約4、5點才上樓休息，丙○○被帶到派出所後，手被銬在柱
    子的地方，有坐椅子，到6點才作第2次筆錄，中間4、5個小
    時，兩個被害人有來作筆錄，當天有4位員警在場，被害人
    由員警作筆錄，我有問丙○○一些基本資料，丙○○沒有跟
    我表示身體不舒服或者受傷，我沒有拿黑色塑膠管打丙○○
    腳底，派出所內沒有水管，當時丙○○穿布鞋，在緝獲現場
    ，丙○○有遺落布鞋，沿路赤腳在跑，我有撿回鞋子讓他穿
    ，他腳底有紅腫，可能是他在案發現場逃跑的時候，沒有穿
    鞋子所造成的，我上樓後，在隔天早上9點多下樓，議員林
    棋福的太太到派出所關心，他有問我丙○○被刑求的事，我
    跟他說我都在現場，沒有看到這件事情等語。
、證人即被告之母壬○○於94年3月10日本院審理中證稱：大
    約早上5點接到昭明派出所警員的通知，5點半我先生陪我到
    派出所，我看到丙○○被銬在柱子旁邊，他跟我說他在4點
    到4點半左右被沒有穿便服的人用水管打腳底，那個人4點多
    離開現場，丙○○有給我看他腳底黑青腫脹，兩腳都有受傷
    ，當時丙○○第2次警詢筆錄已經做完放在桌上，第2次去昭
    明派出所是大約7點以後和我大伯、己○、我先生4個人一起
    去，後來丙○○被送到林園分局刑事組時，我有跟在後面，
    丙○○在派出所是穿布鞋，到分局我才拿拖鞋讓他換等語。
、證人即高雄縣議員林棋福之妻己○於94年3月10日本院審理
    中證稱：受到民眾拜託，在93年10月25日和丙○○父母及大
    伯一起去昭明派出所，到場時丙○○蹲在柱子旁，說他被打
    身體跟腳，但沒有表示被何物打，我沒有過去看丙○○受傷
    情形，他媽媽有過去看，我問派出所的副主管有無此情形，
    他說他沒有看到，應該不會有這種情形等語。
、綜上所述，被告丙○○在進入臺灣高雄看守所時固有腳底紅
    腫之情形，然在被告丙○○所指遭員警刑求之時間內，曾進
    出昭明派出所之證人庚○○、辛○○、丁○○等人均證述未
    目睹被告丙○○在昭明派出所內遭員警以黑色塑膠管毆打腳
    底之情事，而證人壬○○、己○僅證述事後聽聞被告丙○○
    陳述遭員警刑求乙事，渠等亦未親眼目睹員警有刑求之情事
    ，故依前開證人庚○○、辛○○、丁○○、壬○○、己○等
    人之證詞，均不足以證明被告丙○○在昭明派出所內有遭員
    警刑求之事實。況依被告丙○○所述，其係在昭明派出所內
    服務台處，遭該派出所晚班主管從凌晨1時至4時許，以黑色
    塑膠管毆打雙腳腳底刑求，然依常情判斷，員警縱屬至愚之
    人，亦不至於選擇在民眾可自由進出經過之派出所服務台公
    然刑求人犯長達3小時之久，且若真有其事，絕不可能無人
    目睹此事，是被告丙○○所述遭刑求之情形顯與常情有悖，
    殊難採信。再參以被告丙○○在案發現場逃逸時，曾因跌倒
    而掉落布鞋，赤腳在有碎石子之水泥地上逃跑乙情，業據證
    人庚○○、辛○○、丁○○證述如前，被告丙○○亦不否認
    其逃逸時曾因跌倒而掉落布鞋之事實，依經驗法則判斷，被
    告丙○○腳底紅腫之情形，應係其脫逃時赤腳在有碎石子之
    水泥地上奔跑所致。本件既不能證明警員有刑求之情事，即
    應認被告丙○○於警詢中之自白係出於自由意志所為，應有
    證據能力。
、至被告丙○○第2次警詢筆錄製作時間（自93年10月25日6時
    10分起至同日6時40分止）雖係在員警所填載因被告身體健
    康突發事由不能訊問之法定障礙事由經過時間（自93年10月
    25日0時50分起至同日8時0分止）之內，惟被告丙○○既能
    針對員警之問題切實回答而完成該次筆錄，顯見被告丙○○
    當時已無因身體健康突發事由不能訊問之情形，而係員警在
    製作法定障礙事由經過時間統計表時有所誤載，並不影響被
    告丙○○該次筆錄之任意性，附此敘明。
、被告丙○○於93年10月25日經內勤檢察官偵訊之時間係從晚
    上8時26分起至8時42分止，有當日偵訊筆錄附卷可稽，足認
    檢察官並無長時間疲勞訊問被告丙○○之情事，且亦無其他
    證據證明檢察官有其他不正取供之情事，是被告丙○○此部
    分陳述應係出於自由意志所為，應有證據能力，尚不因被告
    丙○○應答時內心主觀之想法而受到影響。
二、按被告以外之人於檢察事務官、司法警察官或司法警察調查
    中所為之陳述，與審判中不符時，其先前之陳述具有較可信
    之特別情況，且為證明犯罪事實存否所必要者，得為證據，
    刑事訴訟法第159條之2定有明文。經查，被害人庚○○於警
    詢中之陳稱：當時我在檳榔攤內，丙○○持手槍，另逃逸之
    物品押在我脖子上，叫我把錢拿出來，不然要我死等語，惟
    於94年4月4日本院審理中則證稱：案發當時先進來的人手上
    有帶1支形狀像手槍的黑色物品，忘記後進來的人有無攜帶
    東西，只知道有人站在背後，當時嚇到就蹲下，忘記是否有
    被人拿物品抵住頸部，並表示錢拿出來，不然要你死等語，
    先後之陳述顯有不符，本院審酌其於警詢中之陳述距案發日
    較近，當時記憶自較深刻，可立即反應所知，不致因時隔日
    久而遺忘案情，且當時尚未與被告2人家屬達成和解，較無
    來自被告2人同庭在場之壓力而迴護被告之機會，揆諸上開
    規定，其於警詢中所為之陳述，客觀上應具有較可信之特別
    情況，且亦為證明被告2人犯罪事實存否所必要，應有證據
    能力。
三、按被告以外之人於偵查中向檢察官所為陳述，除顯有不可信
    之情況者外，得為證據，刑事訴訟法第159條之1第2項定有
    明文。本件證人戊○○、庚○○、辛○○於檢察官偵查中所
    為之陳述，均查無顯不可信之情況，依上開規定，認均有證
    據能力。
四、按鑑定人由審判長、受命法官或檢察官就下列之人選任1人
    或數人充之：(一)就鑑定事項有特別知識經驗者。(二)經政府機
    關委任有鑑定職務者；鑑定之經過及其結果，應命鑑定人以
    言詞或書面報告；法院或檢察官得囑託醫院、學校或其他相
    當之機關、團體為鑑定，或審查他人之鑑定，並準用第203
    條至第206條之1規定，刑事訴訟法第198條、第206條第1項
    、第208條第1項分別定有明文。且臺灣高雄地方法院檢察署
    已概括選任內政部警政署刑事警察局為該署轄區司法警察機
    關調查中案件有關槍彈有無殺傷力之鑑定事項之鑑定機關，
    有該署92年7月11日雄檢楠文字第0921000185號函可參。依
    上開說明，卷附內政部警政署刑事警察局93年12月14日刑鑑
    字第0930217218號槍彈鑑定書，雖係被告以外之人於審判外
    之書面陳述，然係檢察機關概括委託內政部警政署刑事警察
    局鑑定後所製作之鑑定報告，為刑事訴訟法第159條第1項所
    指例外情形，應有證據能力。
五、按被告以外之人於審判外之陳述，雖不符前4條之規定，而
    經當事人於審判程序同意作為證據，法院審酌該言詞陳述或
    書面陳述作成時之情況，認為適當者，亦得為證據，刑事訴
    訟法第159條之5第1項定有明文。本件被害人戊○○、辛○○於警詢之陳述，係被告以外之人於審判外之言詞陳述；另
    卷附贓物領據保管單、高雄縣警察局車牌遺失證明單影本、
    高雄縣警察局車牌尋獲電腦輸入單、高雄縣政府警察局贓物
    認領收據、和解書，均係被告以外之人於審判外之書面陳述
    ，且係針對個案所製作，不具備例行性之要件，是前開證據
    資料均不符刑事訴訟法第159條之1至第159條之4條等規定之
    情形，惟被告及辯護人於本院審理中對前開證據資料之證據
    能力均表示無意見，同意作為本案之證據方法，本院審酌言
    詞及書面陳述作成時之情況，亦認為適當，揆諸上開規定，
    認均有證據能力。
六、按傳聞法則乃對於被告以外之人於審判外之言詞或書面陳述
    而為之規範。卷附警員拍攝案發現場、被告丙○○為警查獲
    之扣案物、被告甲○○起出扣案物過程等蒐證照片共22張，
    乃以科學、機械之方式，對於當時狀況所為忠實且正確之記
    錄，性質上並非供述證據，應無刑事訴訟法第159條第1項規
    定之適用，附此敘明。
貳、實體方面：
一、被告甲○○於前開時地持其所有之鐵製開口扳手1支，竊取
    被害人戊○○所有之車牌號碼HTT-437號重型機車之車牌1面
    之犯罪事實，業據被告甲○○於警詢、偵查及本院審理中均
    坦承不諱，核與被害人戊○○於警詢中之陳述及偵查中之證
    述均相符，並有車牌號碼HTT-437號之機車車牌1面扣案可證
    ，及贓物領據保管單、高雄縣警察局車牌遺失證明單影本、
    高雄縣警察局車牌尋獲電腦輸入單各1紙附卷可稽，足認被
    告甲○○此部分自白與事實相符，應堪採信，則被告甲○○
    前開攜帶兇器竊盜犯行堪以認定。
二、被告2人強盜部分：
(一)、訊據被告2人固不否認上開被告甲○○提議行搶，並將其前
    所竊得之車牌號碼HTT-437號車牌換掛於其所購買之機車上
    ，再騎乘該車後載被告丙○○至「阿隆檳榔攤」並停車在旁
    ，由被告甲○○、丙○○均戴口罩1個及安全帽1頂，分持電
    擊棒及玩具手槍衝入該檳榔攤內，由被告丙○○從櫃台抽屜
    內取走現金1850元、峰牌香菸9包、估價單1張等物後，被告
    甲○○順利逃離現場，被告丙○○則為抵達現場之該檳榔攤
    負責人辛○○追趕，並為警在該檳榔攤後方空地當場逮捕，
    扣得其犯案工具安全帽1頂、口罩1個、玩具手槍1枝，及贓
    物現金1850元、估價單1張等物，另在該檳榔攤周圍地上起
    出其逃逸時因跌倒掉落之贓物峰牌香菸9包，再經被告丙○○帶同警方至被告甲○○之住處，將被告甲○○逕行拘提到
    案後，由被告甲○○帶同警方起出其逃逸時沿路丟棄之犯案
    工具安全帽1頂、口罩1個及電擊棒1支等物之事實，惟均矢
    口否認有何攜帶兇器強盜之犯行，被告丙○○辯稱：伊進入
    檳榔攤時並未看見庚○○，不知道裡面有人，帶玩具手槍是
    為了自己壯膽，只有放在口袋內，沒有拿出來脅迫庚○○，
    伊拿了錢就離開，沒有看到甲○○拿電擊棒抵住庚○○頸部
    ，也沒有和庚○○對話，跑出檳榔攤後因跌倒玩具手槍才從
    口袋掉出來，辛○○看到就跑回店內，伊沒有拿槍指著辛○○云云，其辯護人並主張：被告2人均未對庚○○施以強暴
    、脅迫，至使庚○○不能抗拒，庚○○係因害怕而自行蹲下
    ，被告丙○○即乘機取走財物，被告2人所為與強盜罪之構
    成要件不符，且被告丙○○所搶財物並未得手即遭逮捕，被
    告2人應係犯加重搶奪未遂罪云云；被告甲○○則辯稱：當
    天原本是載丙○○出去玩，不是預謀犯案，是看檳榔攤沒有
    人才提議進去行搶，帶電擊棒是怕有人突然衝出來會被打死
    ，伊先衝進去，庚○○自己嚇到就蹲下來，伊只有拿電擊棒
    站在庚○○後方，沒有抵住庚○○頸部，也沒有說錢拿出來
    ，不然要你死等語，丙○○進來拿錢時，伊沒有看到丙○○
    手上有拿槍云云，其辯護人並主張：被告丙○○所攜槍彈不
    能擊發使用，被告甲○○所攜電擊棒是塑膠外皮，客觀上均
    不具危險性，均非兇器，又被告甲○○雖持電擊棒進入檳榔
    攤，但其與被告丙○○進入時，庚○○因害怕即蹲在地上呼
    叫，被告2人並無以任何言詞或動作使庚○○不能抗拒，所
    為與強盜罪有別，應成立搶奪罪，另被告丙○○脫逃時，以
    玩具手槍比向辛○○之行為，係被告丙○○個人於共犯搶奪
    後之個人行為，與被告甲○○無關云云。
(二)、經查：
、被告2人於前開時地，共乘懸掛車牌號碼HTT-437號車牌之重
    型機車，在「阿隆檳榔攤」前繞行2、3次後停車在旁，均戴
    口罩及安全帽，由被告甲○○持電擊棒、被告丙○○持玩具
    手槍衝進該檳榔攤內，並由被告甲○○持電擊棒抵住蹲在地
    上之女店員庚○○頸部，恫稱：把錢拿出來，不然要你死等
    語，使庚○○不敢反抗，再由被告丙○○打開櫃台抽屜強行
    取走現金1850元（含500元鈔票3張、100元鈔票1張、50元硬
    幣5枚）、峰牌香菸9包、估價單1張等物，被告丙○○又詢
    問庚○○千元鈔票藏放在何處等語，庚○○回答當晚還沒收
    到千元鈔票等語，被告2人即離開該檳榔攤欲騎車逃逸，適
    該檳榔攤負責人辛○○抵達現場，庚○○大喊搶劫，辛○○
    上前追趕，嗣經巡邏警員將被告丙○○當場逮捕到案，被告
    甲○○則逃離現場之事實，業據被害人庚○○於93年10月25
    日警詢中陳述及於同年11月5日檢察官偵訊時證述綦詳。
、「阿隆檳榔攤」負責人辛○○於案發當晚至該檳榔攤欲收取
    營業所得時，目睹被告丙○○戴口罩及安全帽匆忙離開該檳
    榔攤，且女店員庚○○大喊搶劫，乃上前追趕，被告丙○○
    在逃跑時跌倒，並轉身亮出手槍比向辛○○，辛○○不知該
    槍真假，因害怕而轉身將停放在該檳榔攤旁懸掛車牌號碼HT
    T-437號車牌之重型機車鑰匙拔下，並往該檳榔攤內跑，適
    巡邏警員經過現場，辛○○即攔下警員告知上情，經警當場
    逮捕被告丙○○之事實，亦據被害人辛○○於93年10月25日
    警詢中陳述、同年11月5日檢察官偵訊及94年4月4日本院審
    理中證述甚詳。
、被告丙○○於93年10月25日警詢、同日及同年11月5日檢察
    官偵訊時供承：案發當日因甲○○欠錢花用提議行搶，遂由
    甲○○騎乘懸掛車牌號碼HTT-437號車牌之重型機車載伊，2
    人見「阿隆檳榔攤」內只有1名女店員，在現場繞行兩圈後
    ，認為容易行搶，停車後，取出放置在機車置物箱內之玩具
    手槍及電擊棒，由甲○○持電擊棒、由伊持玩具手槍進入該
    檳榔攤內，由甲○○用電擊棒壓制女店員脖子詢問錢放在何
    處，由伊在旁出示玩具手槍，女店員說錢放在抽屜內，伊即
    打開抽屜，將錢及香菸放進外套右口袋內，要離開時，老闆
    跑過來追趕伊，伊想把老闆嚇跑，用槍比著老闆，老闆便轉
    頭逃跑，警方亦趕到現場，在檳榔攤後方空地約20公尺處將
    伊逮捕，而甲○○趁亂逃走等語。
、被告甲○○於93年10月25日警詢及同日檢察官偵訊時亦供承
    ：案發當日伊因欠錢花用，與丙○○共同協議行搶，由伊騎
    乘伊分期付款所購買之重型機車，懸掛伊先前竊得之車牌號
    碼HTT-437號車牌，後載丙○○，2人見「阿隆檳榔攤」內只
    有1名女店員，在現場繞行兩圈後，認為容易行搶，停車後
    ，取出放置在機車置物箱內之玩具手槍及電擊棒，由伊持電
    擊棒、由丙○○持玩具手槍進入該檳榔攤內，由伊用電擊棒
    壓制女店員脖子詢問錢放在何處，由丙○○在旁出示玩具手
    槍，女店員說放在抽屜內，丙○○便打開抽屜，將香菸及錢
    放進丙○○外套右邊口袋內，我一轉頭看見老闆在我們身後
    ，就趁亂逃走等語。
、被害人庚○○、辛○○前開所述之被害經過，核與被告2人
    前開所述之犯案過程大致相符。此外，復有警員逮捕被告丙○○後所查獲之犯案工具安全帽1頂、口罩1個、玩具手槍1
    枝（含彈匣1個，內裝玩具金屬彈殼1個）、贓物現金1850元
    （含500元鈔票3張、100元鈔票1張、50元硬幣5枚）、估價
    單1張、峰牌香菸9包，及被告甲○○到案後帶同警方起出之
    犯案工具安全帽1頂、口罩1個及電擊棒1支等物扣案可證；
    另有高雄縣政府警察局贓物認領收據1紙及警員事後拍攝案
    發現場、被告丙○○為警查獲之扣案物、被告甲○○起出扣
    案物過程等蒐證照片共22張附卷可稽。綜上足認，被告2人
    前開自白與事實相符，應堪採信。
、扣案之玩具手槍1枝（含彈匣1個）經送驗鑑定結果，認係仿
    BERETTA廠M9型半自動手槍製造之金屬玩具手槍，彈匣欠缺
    彈匣底蓋，且槍管內具阻鐵，依現狀，無法供發射彈丸使用
    ，不具殺傷力；另扣案之玩具金屬彈殼1個，經送驗鑑定結
    果，認係內具玩具底火帽之玩具金屬彈殼，因不具金屬彈頭
    、發射火藥，非為完整之子彈結構，亦不具殺傷力，固有內
    政部警政署刑事警察局93年12月14日刑鑑字第0930217218號
    槍彈鑑定書1份在卷足憑。惟扣案之玩具手槍1枝（含彈匣1
    個）經本院當庭勘驗結果，認外觀類似真槍，且可扣扳機，
    重達1.2公斤；另扣案之電擊棒1支經本院當庭勘驗結果，認
    可伸縮長度、發出鳴笛聲及很強之電力，重達290公克，展
    開前長約29.5公分，展開後長約55公分，有本院94年4月4日
    之勘驗筆錄存卷可查，堪認被告2人持以犯案之金屬玩具手
    槍1枝（含彈匣1個）及電擊棒1支，在客觀上顯足以對人之
    生命、身體、安全構成威脅，均屬兇器無訛，被告甲○○之
    辯護人主張上開玩具手槍及電擊棒均非兇器云云，尚有誤會
    。
、再參以證人庚○○於94年4月4日本院審理中證稱：其身高15
    5公分，案發前檳榔攤內僅有伊1人，檳榔攤附近雖有房子，
    但都沒有住人等語，則被告等2名男子於凌晨0時30分許，均
    佩戴安全帽及口罩，分持電擊棒及疑似真槍之玩具手槍衝入
    位置偏僻之「阿隆檳榔攤」內，使當時在檳榔攤內獨處之嬌
    小女店員庚○○受到驚嚇而蹲在地上，被告甲○○並持電擊
    棒從背後抵住庚○○頸部，恫稱：錢拿出來，不然要你死等
    語，被告丙○○則持玩具手槍在旁，依此客觀情事判斷，被
    告2人上開強暴、脅迫手段已足使庚○○之自由意志受到壓
    制，而達於不能抗拒之程度，應堪認定。
、又被告2人分持金屬玩具手槍及電擊棒等兇器，對庚○○施
    以上開強暴、脅迫手段，至使庚○○不能抗拒，而由被告丙○○強行取走該檳榔攤櫃台抽屜內之現金1850元、峰牌香菸
    9包、估價單1張等財物後逃離該檳榔攤，業如前述，則上開
    財物顯已置於被告丙○○之實力支配之下，被告2人之攜帶
    兇器強盜犯行已達於既遂之程度至為明確，自不因被告丙○○事後在逃逸過程中旋為警在該檳榔攤附近逮捕並查獲贓物
    而有不同之認定，被告丙○○之辯護人主張被告丙○○對於
    上開財物尚未得手即遭逮捕，應屬未遂云云，亦有誤會。
、被告2人嗣後雖翻異前詞，被告丙○○改稱：伊進入檳榔攤
    時並未看見庚○○，不知道裡面有人，玩具手槍只有放在口
    袋內，沒有拿出來脅迫庚○○，伊拿了錢就離開，沒有看到
    甲○○拿電擊棒抵住庚○○頸部，也沒有和庚○○對話，跑
    出檳榔攤後因跌倒玩具手槍才從口袋掉出來，辛○○看到就
    跑回店內，伊沒有拿槍指著辛○○云云；被告甲○○則改稱
    ：是看檳榔攤沒有人才提議進去行搶，伊衝進去後，只有拿
    電擊棒站在庚○○後方，沒有抵住庚○○頸部，也沒有說錢
    拿出來，不然要你死等語，丙○○進來拿錢時，伊沒有看到
    丙○○手上有拿槍云云。惟查，「阿隆檳榔攤」之外觀有數
    個小玻璃，從外面可看到檳榔攤內情形，庚○○於案發前係
    在該檳榔攤內坐著包檳榔，且看見被告2人騎車經過2、3 次
    等情，業據庚○○於94年4月4日本院審理中證述在卷，並有
    「阿隆檳榔攤」之照片1張附於警卷第35頁可佐，而被告2人
    亦不否認有騎車經過2、3次之事實，衡情被告2人自不可能
    未看見庚○○在該檳榔攤內，況且，設若被告2人主觀上均
    認為該檳榔攤內沒有人，大可徒手入內搜刮財物，又何需特
    意從機車坐墊下方置物箱內取出玩具手槍及電擊棒等兇器，
    攜帶進入該檳榔攤內，再者，被告丙○○攜帶玩具手槍入內
    ，主觀上應係為便利犯案，自不可能僅將玩具手槍放在口袋
    內而未取出使用，且以該檳榔攤內之狹小空間，被告丙○○
    亦不可能未看見被告甲○○持電擊棒壓制庚○○之情形，是
    被告2人前開所辯均與常情有悖，且與被害人庚○○、辛○○前開所述之被害經過相左，顯係事後為掩飾渠等強盜犯行
    所為卸責之詞，殊難採信。
、至證人庚○○於94年4月4日本院審理中雖證稱：案發當時先
    進來的人手上有帶1支形狀像手槍的黑色物品，忘記後進來
    的人有無攜帶東西，只知道有人站在背後，當時嚇到就蹲下
    ，忘記是否有被人拿物品抵住頸部，並表示錢拿出來，不然
    要你死等語，惟其亦證稱：警詢及檢察官偵訊時印象比較清
    楚，警詢筆錄係依當時之陳述記載等語。參以證人庚○○於
    94年4月4日至本院作證時，距案發時間已有將近6個月之久
    ，對案發經過之記憶難免模糊，且案發後被告2人之家屬在
    本院審理中已代理被告2人與庚○○、辛○○達成和解，有
    和解書1份在卷可稽，則庚○○基於人情壓力，所為證詞亦
    難免避重就輕，衡以庚○○在案發前與被告2人素不相識，
    其在警詢及檢察官偵訊時並無虛構案發情節陷害被告2人之
    動機，應認庚○○前開於警詢及檢察官偵訊時所述案發經過
    較為可採，尚難以庚○○於本院審理中不復記憶之證詞遽為
    有利被告2人之認定。
、綜上論述，被告2人確係基於犯意聯絡，而分別攜帶玩具手
    槍及電擊棒等兇器，對庚○○施以強暴、脅迫手段，至使庚○○不能抗拒，而強取「阿隆檳榔攤」內之財物，應堪認定
    。渠等所為既非單純趁人不備而奪取財物，被告2人之辯護
    人均主張被告2人僅成立搶奪罪，顯有誤會。另被告丙○○
    在逃逸過程中，為脫免逮捕而持玩具手槍比向辛○○，致辛○○心生畏懼放棄追趕之行為，僅係被告2人已成立之強盜
    犯行中脅迫手段之接續實施，被告甲○○雖未參與此部分行
    為，亦不影響被告甲○○之罪責。本案事證明確，被告2人
    前開攜帶兇器強盜犯行，均堪認定。
三、查被告甲○○持以行竊車牌號碼HTT-437號機車車牌所用之
    扳手1支，雖未扣案，但據被告甲○○所稱係鐵製品，在客
    觀上顯足以對人之生命、身體、安全構成威脅，應屬兇器。
    另被告2人持以強盜「阿隆檳榔攤」財物所用之金屬玩具手
    槍1枝及電擊棒1支，均屬兇器，已詳如前述。是核被告甲○○持扳手竊取車牌之所為，係犯刑法第321條第1項第3款之
    攜帶兇器竊盜罪。另被告2人分持玩具手槍及電擊棒進入「
    阿隆檳榔攤」內，由被告甲○○以持電擊棒從背後抵住庚○○頸部，恫稱：錢拿出來，不然要你死等語之強暴方式，由
    被告丙○○以持玩具手槍在旁之脅迫方式，至使庚○○不能
    抗拒，而由被告丙○○強取該檳榔攤內之財物，被告2人此
    部分所為，均係犯刑法第330條第1項之攜帶兇器強盜罪。被
    告2人就上開攜帶兇器強盜犯行間，有犯意聯絡及行為分擔
    ，為共同正犯。又被告丙○○在逃逸過程中，為脫免逮捕而
    持玩具手槍比向辛○○，致辛○○心生畏懼放棄追趕之行為
    ，僅係其強盜犯行中脅迫手段之接續實施，為單純1罪。被
    告甲○○所犯上開攜帶兇器竊盜罪及攜帶兇器強盜罪間，有
    方法、目的之牽連關係，應從一重之攜帶兇器強盜罪論處。
    爰審酌被告丙○○、甲○○為本件強盜犯行時分別為19歲及
    18歲，年輕識淺，思慮不周，被告丙○○持疑似真槍之金屬
    玩具手槍作案，壓制被害人自由意志之程度較大，犯罪情節
    較重，被告甲○○持電擊棒作案，犯罪情節較輕，被告2人
    所為造成被害人心理傷害及財產損失，嚴重危害社會治安，
    惡性非輕，犯後雖已由家屬代理與被害人達成和解，但於偵
    、審中均翻異前詞，推諉卸責，被告甲○○態度尚可，被告
    丙○○態度不佳，及被告甲○○為遂行本件強盜犯行，另持
    扳手竊取他人車牌等一切情狀，各量處如主文所示之刑。
四、扣案被告丙○○所有之安全帽1頂、口罩1個、玩具手槍1枝
    （含彈匣1個）、玩具金屬彈殼1個，及扣案被告甲○○所有
    安全帽1頂、口罩1個，均係供被告2人為本件強盜犯行所用
    之物，業經本院認定如前，在共犯責任範圍內，爰依刑法第
    38條第1項第2款規定，均予宣告沒收。又被告甲○○所有供
    本件竊盜犯行所用之扳手1支，雖未扣案，然被告甲○○供
    稱仍放在其以分期付款購買之機車坐墊下方置物箱內等語，
    既不能證明業已滅失，仍應依刑法第38條第1項第2款規定，
    併予宣告沒收。至扣案之電擊棒1支，雖係被告甲○○持以
    為本件強盜犯行所用之物，惟被告甲○○供稱係向友人「偉
    仔」所借用等語，既非被告2人所有之物，亦非違禁物，自
    不得宣告沒收，附此敘明。
據上論斷，應依刑事訴訟法第299條第1項前段，刑法第28條、第
330條第1項、第321條第1項第3款、第55條、第38條第1項第2款
，判決如主文。
本案經檢察官乙○○到庭執行職務。
中　　華　　民　　國　　94　　年　　4 　　月　　15　　日
                  鳳山刑事第1庭  審判長法　官  陳志銘
                                       法  官  林芳華
                                       法  官  王雅苑
以上正本證明與原本無異。
如不服本判決，應於收受送達後10日內向本院提出上訴書狀。
　　　　　　　　　　　　　　　　       書記官  林志衡
中　　華　　民　　國　　94　　年　　4 　　月　　15　　日
附錄法條：
中華民國刑法第321條第1項第3款
犯竊盜罪而有左列情形之1者，處6月以上5年以下有期徒刑：
(三)攜帶兇器而犯之者。
中華民國刑法第330條第1項
犯強盜罪而有第321條第1項各款情形之1者，處7年以上有期徒刑
。
